臺灣新竹地方法院民事裁定  
111年度法字第41號
聲  請  人  財團法人台灣省新竹縣北埔鄉南天山濟化宮

法定代理人  黃富喜  
上列聲請人聲請變更財團法人台灣省新竹縣北埔鄉南天山濟化宮
捐助暨組織章程，本院裁定如下：
    主  文
聲請駁回
聲請程序費用新臺幣壹仟元由聲請人負擔。
    理  由
一、按財團之組織及其管理方法，由捐助人以捐助章程或遺囑定
    之。捐助章程或遺囑所定之組織不完全，或重要之管理方法
    不具備者，法院得因主管機關、檢察官或利害關係人之聲請
    ，為必要之處分；又為維持財團之目的或保存其財產，法院
    得因捐助人、董事、主管機關、檢察官或利害關係人之聲請
    ，變更其組織，民法第62條、第63條定有明文。是依上開規
    定聲請法院就捐助章程為必要處分者，應以財團之組織不完
    全、重要之管理方法不具備、維持財團之目的或保存其財產
    為要件。而所謂「財團之組織不完全」者，例如財團內部之
    董事會或監察人之組織不完全者是；所謂「重要之管理方法
    者」，例如董監事之任免方式、董事會執行事務之決議方法
    及財團財產之管理方法等是。　　
二、聲請意旨略以：
　　聲請人經新竹縣政府於民國63年4月9日許可設立，並於63年
    5月22日向本院法人登記處完成設立登記，復於105年、109
    年向本院辦理董監事變更登記（105證他字第86號、109證他
    字第148號）。現因捐助暨組織章程所定之組織不完全，重
    要之管理方法不具備，為維持財團之目的或保存其財產，於
    111年3月11日經第八屆第一次董、監事聯席會議(下稱系爭
    董監會議)，決議通過修正捐助章程案(下稱系爭修正案)，
    變更內容如附件修正條文對照表所示，而111年3月24日111
    年度第一次信徒大會(下稱系爭信徒大會)，亦有提案修改章
    程，設常務董事、常務監察人各1名，爰依法請求裁定准為
    變更章程等語。
三、經查：
  ㈠聲請人主張之前開事實，固據提出本院109證他字第148號法
    人登記證書、系爭董監會議紀錄暨簽到簿、系爭信徒大會會
    議紀錄暨簽到簿、修正前、後之捐助暨組織章程、新竹縣○○
    000○0○0○○鄉○○○0000000000號准予備查函、修正條文對照表
    各1份為證。
　㈡惟觀諸系爭董監會議紀錄，雖決議「修改章程，設常務監察
    人一名」、「修改章程，設常務董事一名」，但除了設常務
    監察人、常務董事各1名以外，並未明確議決其他具體章程
    修正之內容。其次，系爭信徒大會會議記錄僅記載：提案修
    改章程設常務監察人、常務董事各1名，議決結果為：「已
    於111年3月11日董監事聯席會議通過在案」，亦未明確議決
    章程具體修正之內容。而依修正條文對照表所示，系爭修正
    案非僅增設常務監察人、常務董事各1名，尚新增常務董事
    、常務監察人之職權範圍、產生方式及若董事長遭罷免時，
    常務董事得否繼續執行職務等規定，然此新增規定，並未見
    於系爭董監會議紀錄內。尤其，原章程第7條有關董監事任
    期屆滿時，由何人於何期限內召集信徒大會與擔任主席，倘
    不為召集之解決方法，以及董事長由全體董事以舉手表決互
    選等規定，於系爭修正案中全數遭到刪除，但此揭刪除部分
    同未見於系爭董監會議紀錄。職是，聲請人主張系爭董監會
    議已完成修改捐助章程之決議，顯然有疑，實難認系爭修正
    案業經系爭董監會議決議通過。
　㈢綜上，聲請人是否存有組織不完全，或重要之管理方法不具
    備之情事並據此修正捐助暨組織章程，誠有可議，本件聲請
    自難認於法有據，應予駁回。　　
四、依非訟事件法第21條第1 項前段、第24條第1 項，裁定如主
    文。　　
中　　華　　民　　國　　111 　年　　12　　月　　5 　　日
                  民事第一庭    法  官  李珮瑜
以上正本係照原本作成。
如不服本裁定應於送達後10日內向本院提出抗告狀，並繳納抗告
費新臺幣1,000元。
中　　華　　民　　國　　111 　年　　12　　月　　5 　　日
                                書記官  鄧雪怡

附件：條文修正對照表
現行條文 修正後條文 第七條： ㈠本法人設董事會，置董事九人，上屆董事會應於董事任期屆滿前召集信徒大會，並由現任董事長或其指定董事為大會之主席，自法定信徒中以無記名連記法選舉之，但各董事及其配偶或三親等以內親屬不得超過三分之一。 ㈡董事選出後，上屆董事長應召開新當選董事之會議推選下屆董事長，倘預期不召集時，由得票數最多之董事召集之，倘仍不召集時，由次多數之董事召集之，前各項董事召開會議之期限均為一個月。 ㈢本法人設監察人會，置監察人三人，監察本法人業務之執行情形。上屆董事會應於監察人任期屆滿前召集信徒大會，並由現任董事長或其指定董事為大會主席，自法定信徒中以無記名連記法選舉之，但各監察人及其配偶或三親等以內親屬不得超過三分之一。 ㈣本法人置董事長一人，由全體董事以舉手方式表決互選之，以得全體董事過半數之票數者為當選，倘無人得全體董事過半數之票數時，就得票比較多數之首二名重行投票，以得較多票數者為當選。 ㈤董事長對內總理業務，對外代表法人。 第七條： ㈠本法人設董事會及監察人會，董事名額九人，監察人名額三人，自法定信徒中以無記名連記法選舉之，但各董事及監察人其配偶或三親等以內親屬不得超過三分之一。 ㈡本法人董事會由董事組織之，置董事長一名，常務董事一名均由九名董事中互選之，董事長為本法人對外法定代理人，常務董事協助董事長處理本法人業務，罷免亦同。 ㈢本法人監察人會由監察人組織之，置常務監察人一名，專責監察本法人業務、財務等一切事務，由三名監察人中互選之。 ㈣董事長對內總理業務，對外代表本法人。